【裁判字號】    99,監,23
【裁判日期】    990608
【裁判案由】    選任監護人
【裁判全文】
臺灣基隆地方法院民事裁定                99年度監字第23號
聲  請  人  甲○○
受監護宣告
之      人  丙○○
利害關係人  乙○○
上列聲請人聲請為受監護宣告之人丙○○選定監護人事件，本院
裁定如下：
    主  文
選定甲○○為受監護宣告之人丙○○之監護人。
指定乙○○為會同開具財產清冊之人。
程序費用新臺幣壹仟元由聲請人負擔。
    理  由
一、按「民法總則中華民國97年５月２日修正之條文施行（即98
    年11月23日）前，已為禁治產宣告者，視為已為監護宣告；
    繫屬於法院之禁治產事件，其聲請禁治產宣告者，視為聲請
    監護宣告；聲請撤銷禁治產宣告者，視為聲請撤銷監護宣告
    ；並均於修正施行後，適用修正後之規定。」民法總則施行
    法第４條第２項定有明文。又「民法規定之禁治產或禁治產
    人，自民法總則中華民國97年５月２日修正之條文施行後，
    一率改稱為監護或受監護宣告之人。」民法總則施行法第４
    條之１亦定有明文。本件聲請人之父丙○○前經本院於民國
    （下同）98年10月６日以98年度禁字第41號宣告為禁治產人
    ，依上揭規定，自98年11月23日後，應視為已受監護宣告，
    並改稱為「受監護宣告之人」，先予敘明。
二、本件聲請意旨略以：伊父丙○○，前經本院於98年10月６日
    以98年度禁字第41號宣告為禁治產人，惟未同時指定監護人
    ，爰依法民法第1110條及第1111條規定，聲請本院選定伊為
    伊父丙○○之監護人，並指定伊弟乙○○為「會同開具財產
    清冊之人」。並提出聲請人及受監護宣告之人丙○○之戶籍
    謄本各１件為證。
三、查聲請人主張之上開事實，業據提出丙○○之戶籍謄本１件
    為證，經核屬實（其上並無監護人之登記），並經本院依職
    權調取本院98年度禁字第41號卷核閱屬實，聲請人之主張自
    堪信為真實，亦即丙○○確經本院於98年10月６日以98年度
    禁字第41號宣告為禁治產人，且未經管轄法院為渠選定監護
    人，故聲請人聲請本院為丙○○選定監護人，以為丙○○之
    法定代理人，自屬正當，應予准許（依97年５月２日修正後
    之民法第1111條第１項規定，法院為監護之宣告時，應依職
    權就配偶、四親等內之親屬、最近一年有同居事實之其他親
    屬、主管機關、社會福利機構或其他適當之人選定一人或數
    人為監護人，故自98年11月23日後，「受監護宣告之人」必
    然會有監護人；惟就98年11月22日前「受禁治產宣告之人」
    而無監護人時，應如何予以選定，民法及非訟事件法均未規
    定，顯為立法之疏漏。本院認為：依修正前之民法第1111條
    及修正後之民法第1113條準用第1106條規定之意旨，應為之
    選定監護人，始能保護「禁治產人」之利益）。
四、本院審酌受監護宣告之人丙○○已離婚，無配偶，父母雙亡
    ，亦無其他長輩；而聲請人為渠長女，彼此關係密切，目前
    並負責處理受監護宣告之人於「護理之家」之養護事宜，如
    由聲請人為受監護宣告之人丙○○之監護人，應符合受監護
    宣告之人丙○○之最佳利益，爰選定聲請人為受監護宣告之
    人丙○○之監護人（如主文第１項所示）；並同時指定受監
    護宣告之人之子乙○○為「會同開具財產清冊之人」（如主
    文第２項所示）。
五、監護人甲○○應依民法第1113條準用同法第1099條之規定，
    對於受監護宣告之人丙○○之財產，會同乙○○，於２個月
    內開具「財產清冊」，陳報法院，請遵照辦理，併予敘明。
六、依非訟事件法第20條第１項前段、第24條第１項，裁定如主
    文。
中    華    民    國    99    年    6     月    8     日
                  家事法庭法      官  林金發
一、以上正本係照原本作成。
二、如不服本裁定，應於本裁定送達後10日向本院提出抗告狀，
    並繳納抗告裁判費新臺幣1,000.元，抗告於本院合議庭。
中    華    民    國    99    年    6     月    8     日
                          法院書記官  莊國南

司法院資訊處製作；財團法人民間司法改革基金會備份。
